【裁判字號】    90,上易,1429
【裁判日期】    900815
【裁判案由】    違反就業服務法
【裁判全文】
臺灣高等法院臺中分院刑事判決                    九十年度上易字第一四二九號
    上  訴  人  臺灣台中地方法院檢察署檢察官
    被      告  甲○○
右上訴人因被告違反就業服務法案件，不服臺灣臺中地方法院九十年度易字第一○五
一號中華民國九十年五月十四日第一審判決（起訴案號：臺灣臺中地方法院檢察署九
十年度偵字第三五一二號），提起上訴，本院判決如左：
      主  文
上訴駁回。
      理  由
一、本件公訴人之公訴意旨略以：被告甲○○（以下簡稱為被告）明知外籍勞工ＳＡ
    ＧＬＤＲＩＡ  ＨＥＮＲＩＥＴＴＡ係其母乙○○○（已據公訴人另案為不起訴
    處分確定）為照護其重病之夫（即被告之父）所合法申請僱佣之菲律賓籍勞工，
    竟未經許可，自民國（下同）九十年一月二日起，聘僱ＳＡＧＬＤＲＩＡ  ＨＥ
    ＮＲＩＥＴＴＡ於每日晚上十時起，至翌日凌晨一時許，在其所經營位於台中市
    北屯區○○街九十八號之麵攤內擔任洗碗工作。嗣至同年月十八日凌晨一時許，
    在上址為警查獲。因認被告違反就業服務法第五十三條第三款雇主未經許可聘僱
    他人所申請聘僱之外國人之規定，應依同條例第五十八條第一項之規定論罪科刑
    等情。
二、惟按犯罪事實應依證據認定之，無證據不得推定其犯罪事實。又不能證明被告犯
    罪者，即應諭知被告無罪之判決，此於刑事訴訟法第一百五十四條、及同法第三
    百零一條第一項，分別定有明文。又認定不利於被告之事實須依積極證據，茍積
    極證據不足為不利於被告事實之認定時，即應為有利於被告之認定，更不必有何
    有利之證據；另被告之自白，雖為證據之一種，但必與事實相符者為限，若其自
    白顯有疑義，而審理事實之法院，就其職權調查之所得，仍未能證明其自白確與
    事實相符者，自不得據為認定犯罪事實唯一之基礎，以上於最高法院亦著有三十
    年上字第八一六號、及十八年上字第一○八七號判例可資參照。是被告之供述雖
    為證據之一種，但仍與事實相符者為限，若其供述顯有疑義，而審理事實之法院
    就其職權調查之所得，仍未證明其供述確與事實相符者，自不得據為認定犯罪事
    實唯一之基礎。
三、本件公訴人指訴被告涉有上開犯行，係以：被告於警訊中，已坦承有前開犯行，
    且上開菲律賓籍之勞工ＳＡＧＬＤＲＩＡ  ＨＥＮＲＩＥＴＴＡ於警訊中，亦證
    述被告確有聘僱其到麵攤擔任洗碗工作等情，為提起本件公訴之依據。惟被告矢
    口否認伊有公訴人所指訴之犯罪情事，並辯稱：上開麵攤係伊母親乙○○○所經
    營，上開外籍勞工亦係其母親所乙○○○僱用，伊平常僅至上開麵攤幫忙照顧生
    意，不可能會僱用上開外籍勞工到麵攤擔任洗碗工作，應不為罪等情。
四、經查：台中市○○區○○街九十八號之麵攤，確係被告之母乙○○○自十餘年前
    即開始經營，業據被告之母乙○○○於檢察官訊問時，即供承甚明（見偵查卷宗
    第二十頁）。經原審法院傳訊在該麵攤隔壁賣檳榔之證人劉冠良，及經本院傳訊
    台中市北屯區軍功里之里長丁○○，其等亦均一致指證：上開麵攤確係被告之母
    乙○○○所經營，被告與被告之妹邱淑螢均有在該處受僱幫忙經營麵攤等情。核
    與亦受乙○○○僱用在上開麵攤工作之證人王碧宜於原審法院訊問時，所證述之
    情節相符。復經本院隔離訊問結果，被告之母乙○○○所證：被告自未出嫁時，
    即有在麵攤幫忙照顧，嗣在出嫁之後，於晚上十點之後，亦會與其妹邱淑螢共同
    幫忙照顧麵攤，薪水由其（視生意好壞）酌給，並不固定等語，亦與被告所辯各
    情相符。而菲律賓籍之勞工ＳＡＧＬＤＲＩＡ  ＨＥＮＲＩＥＴＴＡ雖於警訊中
    ，供證麵攤老板為被告。但ＳＡＧＬＤＲＩＡ  ＨＥＮＲＩＥＴＴＡ既係自九十
    年一月三日才到麵攤工作，至同月十八日被查獲，不過工作二週，且工作時間均
    為晚上，則被告是否係受乙○○○之僱用而到上開麵攤工作，自為其所不知。是
    ＳＡＧＬＤＲＩＡ  ＨＥＮＲＩＥＴＴＡ縱在警訊中，曾為上開供證，亦不足為
    上開麵攤係被告所經營，並係由被告留用其在上開麵攤工作之確切證明。另被告
    之母乙○○○在警訊時，雖曾供證：「因我先生都在晚上九點多就睡覺了，所以
    女兒甲○○請她幫忙洗碗」乙情，但其於警訊中，並未供證上開麵攤係被告經營
    。嗣於檢察官訊問時，乙○○○既已供陳：「那麵攤是我作了十多年的麵攤，但
    被查獲時，是我女兒在那」各情，則在上開麵攤係乙○○○經營之情況下，縱使
    被告有叫上開菲律賓籍勞工前去洗碗，其留用或僱用之亦應係乙○○○。尚難以
    乙○○○在警訊所供，資為被告有僱用或留用上開菲律賓籍勞工之證明。復經本
    院傳訊前往取締本案之警員戊○○，其亦證稱不知麵攤究係何人經營。參酌上情
    ，被告在警訊所供：麵攤係伊經營乙節，尚難遽認與事實相符，自難資以為對被
    告論罪科刑之依據。此外，又查無其他積極之證據足以證明被告有公訴人所指訴
    之犯行，被告所辯，應可採信。依法應為被告無罪之諭知。原審判決因而依據刑
    事訴訟法第四百五十二條、第三百零一條第一項之規定，為被告無罪之判決，並
    無不合。公訴人仍以被告、被告之母乙○○○、及ＳＡＧＬＤＲＩＡ  ＨＥＮＲ
    ＩＥＴＴＡ之警訊供詞，資為被告犯罪之事證，指謫原審判決被告無罪不當，提
    起上訴，請求本院改判被告有罪，其上訴為無理由，應予以駁回。
五、據上論斷，應依刑事訴訟法第三百六十八條，判決如主文。
本案經檢察官丙○○到庭執行職務。
中      華      民      國      九十      年      八      月    十五    日
                                  臺灣高等法院臺中分院刑事第三庭
                                        審判長法  官  方  艤  駐
                                              法  官  胡  忠  文
                                              法  官  廖  柏  基
右正本證明與原本無異。
不得上訴。
                                              書記官  柯  孟  伶
中      華      民      國     九十      年      八       月    十六    日
                                                                        Ｆ


司法院資訊處製作；財團法人民間司法改革基金會備份。
